【裁判字號】    87,訴,925
【裁判日期】    890309
【裁判案由】    野生動物保育法
【裁判全文】
臺灣臺北地方法院刑事判決                          八十七年度訴字第九二五號
    公  訴  人  臺灣臺北地方法院檢察署檢察官
    被      告  甲○○
    選任辯護人  劉錦隆律師
右列被告因違反野生動物保育法案件，經檢察官提起公訴（八十七年度偵字第四六八
三號），本院判決如左：
    主  文
甲○○無罪。
    理  由
一、公訴意旨略以：被告甲○○於八十七年三月三日下午三時四十五分許，在臺北市
    ○○路○段五號臺北世界貿易展覽中心，以寶石研習中心名義，未經主管機關之
    同意，意圖販賣，而於上址陳列保育類野生動物產製品象牙雕刻之彌勒佛頭等五
    件製品，為臺北市政府野生動物保育聯合執行小組成員袁興華、李世正等人當場
    查獲，並扣得前開五件象牙製品，因認被告涉犯野生動物保育法未經主管機關同
    意，意圖販賣而陳列保育類野生動物產製品罪嫌等語。
二、按犯罪事實應依證據認定之，無證據不得推定其犯罪事實。如不能證明被告犯罪
    者，應諭知無罪之判決，刑事訴訟法第一百五十四條、第三百零一條第一項分別
    定有明文。又犯罪事實依法應依證據認定之，不得僅以被告之反證不成立，持為
    認定犯罪之論據，最高法院著有二十一年度上字第四七四號判例，可茲參照。至
    於野生動物保育法第四十條第一項第二款所稱之陳列、展示行為，仍以意圖販賣
    為其主觀構成要件，否則如僅為單純之陳列、展示，即與該條款之構成要件不符
    。
三、本件公訴人認被告涉犯違反野生動物保育法罪嫌，無非以：（一）被告右揭犯罪
    事實，業據臺北市政府野生動物保育聯合執行小組成員，即證人袁再華、李世正
    指證甚詳；（二）上開證物彌勒佛頭等，確係保育類野生動物產製品象牙，或牙
    質類製品，有法務部調查局檢驗通知書、行政院農業委員會函等附卷可稽等語，
    為其論據。惟訊據被告堅詞否認有何違反野生動物保育法犯行，辯稱：該象牙製
    品是一萬年前西伯利亞猛瑪象牙古物化石，且查獲當天，伊並無要販賣，僅單純
    陳列展示，供不特定人觀賞，以招攬學習鑑定珠寶之學員，而當時僅販賣玉器及
    髮雕等語。
四、經查︰（一）訊據被告堅詞否認有買賣前揭扣案象牙雕刻品之行為，或販賣之意
    圖（見本院八十九年二月二十四日審判筆錄），核與被告於臺北市政府警察局信
    義分局初訊、臺灣臺北地方法院檢察署檢察官偵查中之供述（見臺灣臺北地方法
    院檢察署八十七年度偵字第四六八三號偵查卷宗第五頁、第十五頁、第二十一頁
    、第六十一頁）相符；（二）扣案彌勒佛頭，以及長方形片狀，雕有心經之疑似
    象牙雕刻品，固為保育類野生動物之大象象牙產製品，惟扣案另三件疑似象牙製
    品，僅能判斷其為牙質類產製品，不能斷定其為保育類野生動物產製品，有行政
    院農業委員會八七農林字第八七一二○一一四號函，檢送法務部調查局八十七年
    四月二十二日（八七）000000000號檢驗通知書一紙附，附於偵查卷宗
    （見前開偵查卷宗第五十五頁），可資佐證；（三）本件證人即臺北市政府野生
    動物保育聯合執行小組成員袁再華，於臺灣臺北地方法院檢察署檢察官偵查中，
    證稱當日取締情形，在表明身分前，詢問該攤位另一職員︰貼有「收藏品處」標
    籤之櫥窗之收藏品賣不賣，該職員轉向被告稱東西是他的，要問他，此時，被告
    始趨前答稱有的賣，有的不賣等語（見前揭偵查卷宗第六十一頁背面），尚難證
    明被告有販賣前開保育類野生動物產製品之意圖，是被告僅陳列、展示前開證物
    ，並辯稱未有販賣之意圖，尚非無據；（四）被告辯稱扣案五件疑似象牙製品，
    均是一萬年前西伯利亞猛瑪象牙古物化石，經核固與前揭法務部調查局檢驗不符
    ，惟扣案另三件疑似象牙產製品，依前揭鑑驗結果，並無法斷定確為保育類動物
    產製品，僅能判斷其為牙質類產製品，復參諸前揭判例要旨，則不得僅以被告之
    反證不成立，而持為認定犯罪之論據。本件查無證據證明被告有販賣保育類野生
    動物產製品之故意或意圖，本院復查無其他積極之證據，足認被告確有何違反野
    生動物保育法之情事，本件不能證明被告犯罪，依法應諭知無罪之判決，以免冤
    抑。
據上論斷，應依刑事訴訟法第三百零一條第一項，判決如主文。
本案經檢察官林淑玲到庭執行職務
中      華      民      國      八十九    年      三      月    九      日
                                      臺灣臺北地方法院刑事第六庭
                                          法  官  黃程暉
右正本證明與原本無異。
如不服本判決，應於判決送達後十日內，向本院提出上訴狀。
                                          書記官  張華瓊
中      華      民      國      八十九    年      三      月    十六    日


司法院資訊處製作；財團法人民間司法改革基金會備份。
